【裁判字號】    92,交訴,31
【裁判日期】    920331
【裁判案由】    公共危險
【裁判全文】
臺灣高雄地方法院刑事判決                          九十二年度交訴字第三一號
    公  訴  人  臺灣高雄地方法院檢察署檢察官
    被      告  甲○○
右列被告因公共危險案件，經檢察官提起公訴（九十二年度偵字第一０三一號），本
院判決如左：
    主  文
甲○○駕駛動力交通工具肇事，致人受傷而逃逸，處有期徒刑捌月。緩刑參年。
    事  實
一、甲○○於民國九十一年六月九日凌晨三時至四時間，駕駛車牌號碼七Ｓ─六一八
    五號自小客車從高雄市○○路「九一一ＰＵＢ」欲前往高雄市○○路與自強路路
    口搭載友人蔡縝展，於同日上午四時二十分許，行經高雄市○○○路五九─七號
    前，擦撞沿高雄市○○○路向東順向車道由乙○○所騎乘車牌號碼ＨＧＲ─九七
    一號重型機車，致乙○○人車倒地，而受有左手肘六乘一點五公分擦傷、左髖部
    挫傷、左膝三乘二公分及一乘一公分擦傷，惟甲○○見乙○○人車倒地後，竟未
    停車將傷者送醫，亦未向警察機關報案，反而立即逃逸。嗣因其所駕駛之自小客
    車為鍾靜萍記下車號，在尚未發覺何人駕駛該自小客車時，甲○○主動向台灣高
    雄地方法院檢察署坦承駕駛該車肇事自首而接受裁判。
二、案經甲○○自首由台灣高雄地方法院檢察署檢察官偵查起訴。
    理  由
一、被告甲○○於本院審理時對於右揭時地駕駛自小客車擦撞乙○○所騎乘之機車，
    並未下車救護而逃逸等情坦承不諱（參見本院九十二年三月二十八日審判筆錄）
    ，並與證人即被害人乙○○於警偵訊中證述情節相符，復有證人即目擊者鍾靜萍
    及伍明智迭於偵警訊中證述確有見到車牌號碼七Ｓ─六一八五號自小客車在高雄
    市○○○路五九─七號擦撞乙○○所騎乘車牌號碼ＨＧＲ─九七一號機車，且未
    停車救護而逃逸乙節，而證人蔡縝展亦於本院九十一年度交訴字第二一０號公共
    危險案件中到庭證述當日確由被告甲○○駕駛車牌號碼七Ｓ─六一八五號自小客
    車撞及乙○○所騎乘之機車等語（參見卷附本院九十一年度交訴字第二一０九十
    一年十一月十八日審判筆錄），此外復有員警朱維仁所出具之查證報告、搜證照
    片八幀、高雄市立大同醫院出具之診斷證明書一紙及高雄市○○○○○道路交通
    事故調查報告表一份在卷可稽，被害人乙○○確有因被告擦撞而受傷一事，應以
    認定。被告上開自白與事實相符，堪信為真實。
二、按刑法第一百八十五條之四駕駛動力交通工具肇事致人死傷而逃逸罪係於八十八
    年四月二十一日增訂公布，並自同年四月二十三日開始生效，其增設本條文之立
    法目的，乃為維護交通，增進行車安全，促使當事人於事故發生時，能對被害人
    即時救護，減少死傷，以保護他人權益並維護社會秩序。又其立法精神在於交通
    事故一旦發生，且發生人員傷亡之情況，不論是撞人或被撞，或是因其他事故而
    造成死傷，只要是在駕駛動力交通工具過程內所發生者，參與這整個事故過程的
    當事人皆應協助防止死傷之擴大，蓋如駕駛人於事故發生後，隨即駕車逃離現場
    ，不僅使肇事責任認定困難，更可能使受傷之人喪失生命或求償無門。又按刑法
    第一百八十五條之四具有遺棄罪之性質，乃參照刑法第二百九十四條第一項之刑
    度來增設，又刑法就無義務者之遺棄（第二百九十三條）與有義務者之遺棄（第
    二百九十四條）訂有不同之罪責。駕駛汽車肇事致人受傷或死亡，依道路交通管
    理處罰條例第六十二條規定，汽車駕駛人有採取救護或其他必要措施並向警察機
    關報告之義務，由此可知，因汽車駕駛人之故意、過失肇事致人傷亡者，汽車駕
    駛人本即負有救護義務，若未予以救護，除有違該條例第六十二條之規定外，尚
    構成刑法第二百九十四條第一項之遺棄罪。然第一百八十五條之四的救護義務則
    不以汽車駕駛人因故意或過失肇事致人傷亡為必要，只要其為該交通事故之現場
    當事人，則對事故現場之傷亡人員皆有救護之義務，此即為本條與第二百九十四
    條第一項之區別所在。因此，本條所欲規範者乃當事人於交通事故發生時（不論
    其有無故意或過失）遺棄被害人於不顧的逃逸行為，且若謂當事人之救護義務須
    視其有無故意、過失而定，則不僅有違刑法第一百八十五條之四的立法目的與精
    神，從而，本條文之功能亦將喪失殆盡。故所謂駕駛動力交通工具肇事，乃指駕
    駛動力交通工具發生交通事故，而非指因故意或過失導致事故發生而逃逸者，始
    成立本罪。從而，被告於車禍發生當時既明知被害人因擦撞而發生交通事故，其
    當知被害人恐受有傷害，然其並未停車詢問被害人之傷勢如何，即逕開車離去，
    其未對被害人採取任何救護或其他必要措施，顯已違反刑法第一百八十五條之四
    所欲規範之目的。故被告於事故發生時未立刻給予被害人救護即自行逃逸之犯行
    明確，被告犯行堪以認定。
三、核被告所為，係犯刑法第一百八十五條之四之駕駛動力交通工具肇事致人受傷而
    逃逸罪。又被告於車禍發生後，尚不知係何人為駕駛該自小客車肇事前，即向台
    灣高雄地方法院檢察署具狀表明係其駕駛肇事而自首，此有自首狀乙份在卷可憑
    ，被告並接受裁判，核與刑法第六十二條前段之自首規定相符，依法應減輕其刑
    。爰審酌被告因一時失慮，於肇事後竟駕車逃逸，惟已與被害人達成和解，有和
    解書一份在卷可稽，且事後於本院審理時坦承犯行，態度尚稱良好等一切情狀，
    量處如主文所示之刑。又被告前未曾受有期徒刑以上刑之宣告，有臺灣高等法院
    被告全國前案紀錄表各一份在卷可按，且其事後已與被害人達成和解，有和解書
    乙份在卷可憑，經此偵、審程序，當知所警惕，信無再犯之虞，本院認所宣告之
    刑以暫不執行為適當，爰併諭知緩刑三年，以啟自新。
據上論斷，應依刑事訴訟法第二百九十九條第一項前段，刑法第一百八十五條之四、
第六十二條前段、第七十四條第一款，罰金罰鍰提高標準條例第二條，判決如主文。
本案經檢察官林慧美到庭執行職務。
中      華      民      國     九十二     年     三     月     三十一   日
                                臺灣高雄地方法院交通法庭
                                        法  官  廖  建  瑜
右正本證明與原本無異。
如不服本判決，應於判決送達後十日內，向本院提出上訴狀。
                                        書記官  王  翌  翔
中      華      民      國     九十二     年     三     月     三十一   日
中華民國刑法第一百八十五條之四
駕駛動力交通工具肇事，致人死傷而逃逸者，處六月以上五年以下有期徒
刑。
中華民國刑法第六十二條
 (自首減輕)
對於未發覺之罪自首而受裁判者，減輕其刑。但有特別規定者，依其規定
。


司法院資訊處製作；財團法人民間司法改革基金會備份。
